【裁判字號】    99,訴,674
【裁判日期】    990630
【裁判案由】    違反毒品危害防制條例
【裁判全文】
臺灣彰化地方法院刑事判決               99年度訴字第674號
公  訴  人  臺灣彰化地方法院檢察署檢察官
被      告  甲○○
上列被告因違反毒品危害防制條例案件，經檢察官提起公訴（99
年度毒偵字第528 號），本院合議庭裁定由受命法官獨任進行簡
式審判程序，茲判決如下：
    主  文
甲○○施用第一級毒品，累犯，處有期徒刑捌月，扣案之第一級
毒品海洛因壹包（驗前淨重零點零肆壹公克；驗後淨重零點零
捌玖公克）沒收銷燬之；又施用第二級毒品，累犯，處有期徒
刑肆月。應執行有期徒刑拾月，扣案之第一級毒品海洛因壹包（
驗前淨重零點零肆壹公克；驗後淨重零點零捌玖公克）沒收
銷燬之。
    犯罪事實
一、甲○○曾於民國96年間因施用第1 級毒品案件，經本院以96
    年度訴字第478 號刑事判決判處有期徒刑1 年2 月，減為有
    期徒刑7 月確定；另於96年間因施用第1 級毒品案件，經本
    院以96年度訴字第2198號刑事判決判處有期徒刑10月確定上
    揭2 罪，經聲請法院裁定應執行有期徒刑1 年4 月確定後，
    經移送執行，於98年1 月9 日因縮刑期滿執行完畢。其前於
    92年間因施用毒品案件，經本院以92年度毒聲字第1808號裁
    定送勒戒處所觀察、勒戒後，認無繼續施用毒品之傾向，於
    93年3 月24日觀察、勒戒執行完畢釋放；復於前揭觀察、勒
    戒執行完畢釋放5 年內，於96年間因施用第1 級毒品案件，
    經本院於96年11月30日以96年度訴字第2198號刑事判決判處
    有期徒刑10月，並於97年2 月29日確定。詎其不知悔改，明
    知海洛因及甲基安非他命，分別業經公告為毒品危害防制條
    例第2條 第2 項第1 、2 款所列管之第1 、2 級毒品，不得
    非法持有、施用，於前揭觀察、勒戒執行完畢釋放後5 年內
    ，於96年間再犯施用毒品案件，經法院判處罪刑確定後，復
    個別基於施用第1 級毒品海洛因、第2 級毒品甲基安非他命
    之犯意，(一)於99年3 月18日晚上某時許，在其位於彰化縣二
    林鎮東興里福建巷20號住處內，將海洛因摻入香菸內點燃吸
    食之方式，施用第1 級毒品海洛因1 次；(二)另於99年3 月18
    日晚上某時許即前揭施用海洛因完畢後之某時，亦在其位於
    上址住處內，將甲基安非他命以玻璃球吸食器隔熱燒烤吸食
    煙霧之方式，施用第2 級毒品甲基安非他命1 次。嗣經警方
    於99年3 月19日上午9 時50分，在彰化縣二林鎮東興里福建
    巷18之1 號前臨檢而查獲，並扣得其於犯罪事實欄一(一)所示
    施用海洛因後所剩餘之第1 級毒品海洛因1 包（驗前淨重0.
    0413公克；驗後淨重0.0389公克），且於同日上午10時30分
    採尿送驗後，始知上情。
二、案經彰化縣警察局芳苑分局報請臺灣彰化地方法院檢察署檢
    察官偵查起訴後，由本院改依簡式審判程序審理。
    理  由
一、本案被告甲○○所犯均係死刑、無期徒刑、最輕本刑為3 年
    以上有期徒刑以外之罪，其於準備程序就前揭被訴事實為有
    罪之陳述，經受命法官告知簡式審判程序之旨，並聽取其與
    公訴人之意見後，本院認無不得或不宜改依簡式審判程序進
    行之處，爰依刑事訴訟法第273 條之1 第1 項、第284 條之
    1 ，裁定本案由受命法官獨任進行簡式審判程序，合先敘明
    。
二、訊據被告對其於上揭時、地，分別施用第1 級毒品海洛因及
    第2 級毒品甲基安非他命各1 次之事實，於本院審理時均坦
    承不諱（參見本院99年6 月25日審判筆錄），且有扣案粉末
    1 包（驗前淨重0.0413公克；驗後淨重0.0389公克），經送
    驗後係第1 級毒品海洛因，此有行政院衛生署草屯療養院99
    年4 月1 日草療字鑑字第0990300253號鑑定書1 紙、扣案物
    品照片2 張（參見偵查卷宗第16、28頁）附卷可參；而該包
    海洛因係被告於犯罪事實欄一(一)所示之施用海洛因後所剩餘
    之物等情，業經被告於本院審理中陳述明確。另查：
  (一)被告係於99年3 月19日上午10時30分，經警方採集被告尿液
    送驗結果，分別呈嗎啡、甲基安非他命陽性反應，此有詮昕
    科技股份有限公司99年4 月2 日報告編號00000000號濫用藥
    物尿液檢驗報告及委託檢驗尿液代號與真實姓名對照認證單
    各1 份（參見偵查卷宗第14、33頁）附卷可稽，足見被告確
    有施用第1 、2 級毒品海洛因、甲基安非他命各1 次之事實
    ，應可認定。
  (二)按海洛因施用入人體後水解還原成嗎啡，再循嗎啡之代謝方
    式排出體外，業據行政院衛生署藥物食品檢驗局73藥檢壹字
    第030221號函說明綦詳，且依醫學臨床實驗及根據英國藥學
    會出版Isolation and Indentification of Drugs一書第2
    版載明：口服或注射海洛因後可快速吸收，並於血液中迅速
    代謝成6 —乙醯嗎啡，然後轉變成嗎啡；再毒品施用後於尿
    液、血液中可檢出之最大時限，與施用劑量、施用頻率、施
    用方式、施用者飲水量之多寡、個人體質、檢體收集時間點
    及所用檢測方法之靈敏度等因素有關，因個案而異，一般於
    尿液中可檢出之最大時限，古柯鹼為施用後1 至4 天、海洛
    因為2 至4 天、嗎啡為2 至4 天、大麻為1 至10天、安非他
    命為1 至4 天、甲基安非他命為1 至5 天、MDMA為1 至4 天
    、MDA 為1 至4 天、Ketamine為2 至4 天等語，業經行政院
    衛生署管制藥品管理局92年7 月23日管檢字第0920005609號
    函載明明確。另純甲基安非他命之游離基為無色或淡黃色之
    油狀物，具輕微腥味、胺臭，而實際上甲基安非他命多以鹽
    酸鹽或硫酸鹽存在，形成白色、微帶苦味之結晶性粉末或似
    冰糖之片狀結晶，該結晶極易溶於水或酒精，目前國內發現
    的均為甲基安非他命之鹽酸鹽，可以口服、鼻吸、煙吸或注
    射等方式施用等語，亦經行政院衛生署管制藥品管理局93年
    2 月9 日管宣字第0930001092號函載明明確。是參酌前揭報
    告，被告自白於前揭時間分別有施用第1 級毒品海洛因、第
    2 級毒品甲基安非他命各1 次之犯行等語，核與事實相符，
    應堪採信。
  (三)施用第1 、2 級毒品為犯罪行為，毒品危害防制條例第10條
    定有處罰明文。故施用第1 、2 級毒品者，依前揭規定本應
    科以刑罰。惟基於刑事政策，對合於一定條件之施用者，則
    依同條例第20條、第23條之規定，施以觀察、勒戒及強制戒
    治之保安處分。毒品危害防制條例於92年7 月9 日修正公布
    ，自93年1 月9 日施行，其中第20條、第23條將施用毒品之
    刑事處遇程序，區分為「初犯」及「5 年內再犯」、「5 年
    後再犯」。依其立法理由之說明：「初犯」，經觀察、勒戒
    或強制戒治後，應為不起訴處分或不付審理之裁定；經觀察
    、勒戒或強制戒治執行完畢釋放後，「5 年內再犯」者，因
    其再犯率甚高，原實施之觀察、勒戒及強制戒治既已無法收
    其實效，爰依法追訴或裁定交付審理。至於經觀察、勒戒或
    強制戒治執行完畢釋放後，「5 年後再犯」者，前所實施之
    觀察、勒戒或強制戒治已足以遮斷其施用毒品之毒癮，為期
    自新及協助其斷除毒癮，仍適用「初犯」規定，先經觀察、
    勒戒或強制戒治之程序。從而依修正後之規定，僅限於「初
    犯」及「5 年後再犯」二種情形，始應先經觀察、勒戒或強
    制戒治程序。倘被告於5年 內已再犯，經依法追訴處罰，縱
    其第3 次（或第3 次以上）再度施用毒品之時間，在初犯經
    觀察、勒戒或強制戒治執行完畢釋放5 年以後，已不合於「
    5 年後再犯」之規定，且因已於「5 年內再犯」，顯見其再
    犯率甚高，原實施觀察、勒戒或強制戒治，已無法收其實效
    ，即應依該條例第10條處罰（最高法院95年度第7 次刑事庭
    會議決議、最高法院97年度第5 次刑事庭會議決議要旨參照
    ）。經查，被告前於92年間因施用毒品案件，經本院以92年
    度毒聲字第1808號裁定送勒戒處所觀察、勒戒後，認無繼續
    施用毒品之傾向，於93年3 月24日觀察、勒戒執行完畢釋放
    ；復於前揭觀察、勒戒執行完畢釋放5 年內，於96年間因施
    用第1 級毒品案件，經本院於96年11月30日以96年度訴字第
    2198號刑事判決判處有期徒刑10月，並於97年2 月29日確定
    等情之事實，此有臺灣高等法院被告前案紀錄表、臺灣彰化
    地方法院檢察署刑案資料查註紀錄表各1 份附卷可參。被告
    前既曾因施用毒品案件，經觀察、勒戒後，復於觀察、勒戒
    執行完畢釋放後5 年內，再犯施用毒品罪，經法院判處罪刑
    ，嗣後業經確定，被告於犯罪事實欄一(一)(二)所示時間分別再
    度施用海洛因、甲基安非他命之犯行等情，即均非屬毒品危
    害防制條例第20條第3 項所定「5 年後再犯」之情形，檢察
    官逕行起訴，要無不合。依前開說明，本案被告上開所為，
    係於觀察、勒戒執行完畢釋放後5 年內，再犯施用毒品罪，
    且經法院判處罪刑後，各再度犯本案之毒品危害防制條例第
    10條第1 、2 項施用第1 、2 級毒品罪，本案事證明確，被
    告上開犯行，均應堪認定。
三、按海洛因、甲基安非他命分別為毒品危害防制條例第2 條第
    2 項第1 、2 款所明定之第1 、2 級毒品。核被告於犯罪事
    實欄一(一)部分所為，係犯毒品危害防制條例第10條第1 項之
    施用第1 級毒品罪；另就犯罪事實欄一(二)部分所為，係犯毒
    品危害防制條例第10條第2 項之施用第2 級毒品罪。被告各
    次持有第1 、2 級毒品進而施用，其持有之低度行為分別為
    施用之高度行為所吸收，均不另論持有毒品之罪。被告所犯
    上開2 罪，罪名各別，行為互異，應分論併罰。又起訴書雖
    記載被告於99年3 月19日上午10時30分警方採尿前回溯72小
    時分別施用第1 、2 級毒品各1 次之犯行，然業經公訴人於
    本院審理中更正起訴事實為前揭犯罪事實欄一(一)(二)所示，附
    此敘明。另查，被告曾於96年間因施用第1 級毒品案件，經
    本院以96年度訴字第478 號刑事判決判處有期徒刑1 年2 月
    ，減為有期徒刑7 月確定；另於96年間因施用第1 級毒品案
    件，經本院以96年度訴字第2198號刑事判決判處有期徒刑10
    月確定上揭2 罪，經聲請法院裁定應執行有期徒刑1 年4 月
    確定後，經移送執行，於98年1 月9 日因縮刑期滿執行完畢
    等情，此有臺灣高等法院被告前案紀錄表、臺灣彰化地方法
    院檢察署刑案資料查註紀錄表各1 份存卷可考，其於5 年內
    故意再犯本案有期徒刑以上之2 罪，為累犯，均應依刑法第
    47條第1 項之規定各加重其刑。爰審酌被告前因施用毒品案
    件，經觀察、勒戒執行完畢釋放後5 年內，再犯施用毒品罪
    ，且經法院判處罪刑後，仍未能徹底戒絕毒品，復犯本案施
    用毒品罪，顯見其無戒毒悔改之意，惟念其施用毒品尚未對
    他人造成危害，且犯後已坦承犯行，態度尚稱良好等一切情
    狀，各量處如主文所示之刑，並定其應執行之刑。
四、又刑分主刑及從刑，主刑如不成立，從刑即失其附麗；沒收
    為從刑之一種，自應附隨於主刑存在，故毒品危害防制條例
    第18條第1 項所謂「查獲」之第1 、2 級毒品，係指經有罪
    判決事實欄認定與被告犯罪事實有關之毒品而言（最高法院
    98年度臺上字第7330號判決要旨參照）。經查，扣案之粉末
    1 包（驗前淨重0.0413公克；驗後淨重0.0389公克），經送
    驗後係第1 級毒品海洛因，且係被告於犯罪事實欄一(一)所示
    之施用海洛因後所剩餘，均已如前述；另該包裝海洛因之塑
    膠袋均會有極微量海洛因殘留，亦經法務部調查局以93年3
    月19日調科壹字第09300113060 號函釋明確，足徵業已無法
    與毒品析離，均屬違禁物，不問是否屬於犯人所有與否，依
    毒品危害防制條例第18條第1 項前段規定，併予宣告沒收銷
    燬之。又鑑定耗損之毒品，既已滅失，即無庸併予宣告沒收
    銷燬，附此敘明。
據上論斷，應依刑事訴訟法第273 條之1 第1 項、第299 條第1
項前段，毒品危害防制條例第10條第1 項、第2 項、第18條第1
項前段，刑法第11條、第47條第1 項、第51條第5 款，判決如主
文。
本案經檢察官邱鼎文到庭執行職務。
中    華    民    國    99    年    6     月    30    日
                  刑事第三庭         法  官  唐中興
以上證明與原本無異。
如不服本判決應於收受判決後10日內向本院提出上訴書狀，並應
敘述具體理由；其未敘述上訴理由者，應於上訴期間屆滿後20日
內向本院補提理由書（均須按他造當事人之人數附繕本）「切勿
逕送上級法院」。
中    華    民    國    99    年    6     月    30    日
                                      書記官  黃國源
【附錄本案判決論罪科刑法條全文】：
毒品危害防制條例第10條
施用第1 級毒品者，處6 月以上5 年以下有期徒刑。
施用第2 級毒品者，處3 年以下有期徒刑。

司法院資訊處製作；財團法人民間司法改革基金會備份。
